【裁判字號】    98,交聲,377
【裁判日期】    980330
【裁判案由】    聲明異議
【裁判全文】
臺灣臺中地方法院交通事件裁定         98年度交聲字第377號
原處分機關  交通部公路總局臺中區監理所豐原監理站
異  議  人
即受處分人  甲○○
上列異議人即受處分人因違反道路交通管理處罰條例案件，對於
交通部公路總局臺中區監理所豐原監理站民國98年1月19日所為
之裁決（豐監稽違字第裁63-HD0000000號裁決書），聲明異議，
本院裁定如下：
    主    文
異議駁回。
    理    由
一、原處分意旨略以：受處分人即異議人（下稱異議人）甲○○
    騎乘車號F9P-332號重型機車，於民國97年11月23日9時40分
    許，行經臺中縣后里鄉○○路61巷與三豐路口處，因「行經
    有燈光號誌管制之交岔路口闖紅燈（自三豐路由北往南方向
    行駛橫越三豐路61巷直行）」及「違反處罰條例之行為，拒
    絕停車接受稽查而逃逸（沿三豐路由北往南方向行駛逃逸）
    」違規，為臺中縣警察局大甲分局后里交通小隊員警依違反
    道路交通管理處罰條例第53條第1項、第60條第1項規定逕行
    舉發，嗣異議人於應到案日期限內向交通部公路總局臺中區
    監理所豐原監理站（下稱原處分機關）提出申訴，經原處分
    機關函詢舉發機關調查結果仍認異議人有前開違規事實，原
    處分機關乃依道路交通管理處罰條例第53條第1項、第60條
    第1項及違反道路交通管理事件統一裁罰基準表之規定，分
    別裁處最低罰鍰新臺幣（下同）1,800元、3,000元等情。
二、本件聲明異議意旨略以：本人當日騎乘F9P-332號重型機車
    ，行經后里鄉○村路口右轉時發現舉發員警之警車，當時本
    人行進方向是「由北向南」，而員警行進方向為「由南向北
    」，然員警指稱本人闖紅燈違規之地點距離上開本人發現員
    警之地點有八百公尺遠，且警車行進方向與本人不同，舉發
    員警為何能發現本人闖紅燈，又為何員警於本人申訴後，所
    寄本人騎乘該機車之照片，距離舉發違規地點約2.8公里；
    此外，員警並未提出本人闖紅燈照片，無積極證據證明本人
    有闖紅燈之違規；再者，舉發違規地點（即三豐路61巷口處
    ）前方約5至10公尺處亦有一紅綠燈號誌，該紅綠燈號誌轉
    為紅燈時，三豐路61巷口處之紅綠燈號誌，才會轉為紅燈，
    為何本人在第1個紅綠燈未闖紅燈，而在違規舉發地點處卻
    闖紅燈？最後，為何警車趨前鳴笛時並未廣播本人之車號令
    本人停車，導致本人誤認該警車非追逐本人，而另受不符取
    締違規之處罰，為此聲明不服，聲明異議，請求撤銷原處分
    云云。
三、按汽車駕駛人，行經有燈光號誌管制之交岔路口闖紅燈者，
    處新臺幣1,800元以上5,400元以下罰鍰；汽車駕駛人，駕駛
    汽車有違反本條例之行為，經交通勤務警察或依法令執行交
    通稽查任務人員制止時，不聽制止或拒絕停車接受稽查逃逸
    者，處新臺幣3,000元以上6,000元以下罰鍰，道路交通管理
    處罰條例第53條第1項、第60條第1項訂有明文。次按，汽車
    駕駛人有闖越紅燈、不服指揮稽查而逃逸之情形，當場不能
    或不宜攔截製單舉發者，得逕行舉發；逕行舉發，應記明車
    輛車牌號碼、車型等可資辨明之資料，以汽車所有人為被通
    知人製單舉發，道路交通管理處罰條例第7條之2第1項第1款
    、第4款、第3項亦訂有明文。
四、經查：
  (一)本件異議人甲○○騎乘車號F9P-332號重型機車，於民國97
    年11月23日9時40分許，行經臺中縣后里鄉○○路61巷與三
    豐路口處，因「行經有燈光號誌管制之交岔路口闖紅燈（自
    三豐路由北往南方向行駛橫越三豐路61巷直行）」及「違反
    處罰條例之行為，拒絕停車接受稽查而逃逸（沿三豐路由北
    往南方向行駛逃逸）」違規，為臺中縣警察局大甲分局后里
    交通小隊員警製開中縣警交字第HD0000000號舉發通知單等
    情，業據本案舉發員警於原舉發單位以97年12月26日中縣甲
    警交裁字第0970021517號函中說明：甲○○所有之F9P-332
    號車於97年11月23日9時40分許，由一名男子所騎乘，行經
    台中縣后里鄉○○路與三豐路61巷口時（三豐路由北往南方
    向），當時路口號誌業已顯示為紅燈，為該車騎士仍逕予通
    過，案經本分局巡邏員警目視違規，趨前鳴笛攔檢該車未停
    ，逕予加速逃逸，員警先以拍照方式確認號牌為F9P-332號
    後（如相片所示），為顧及該名騎士及他人之安全未再追車
    取締，經電腦查詢比對車籍資料確認無誤，依據道路交通管
    理處罰條例第7條之2規定逕行製單舉發等語，並有該函及上
    開舉發通知單在卷可稽，並經本件承辦員警乙○○於本院調
    查時當庭具結證述綦詳。
  (二)異議人雖以前詞置辯，惟依上開證據顯示，並參酌證人乙○
    ○具結證述：「當天我與同事執行勤務，當時我們是在三豐
    路口由南往北行向，當時我們在三豐路及三豐路61巷口呈停
    止狀態，甲○○當時騎乘重型機車在三豐路由北往南行駛，
    當他行經三豐路61巷口時，當時號誌是紅燈，但甲○○沒有
    煞停，仍然闖紅燈直行，我們就迴轉跟在甲○○後面，鳴笛
    要甲○○停車，但他不予理會，繼續直行，我們繼續追行，
    但是後來有大客車等同時行駛該路段，我們繼續追行，恐怕
    會造成交通危險，所以我們就拍照並逕行舉發。」，「（問
    ：請你再確認甲○○闖紅燈的時候，當時號誌是在變換之際
    或者已是明顯的紅燈？）我很確定是紅燈，因為當時我們就
    在對象路口等紅燈，我們不是停在路邊執行臨檢。」，「（
    問：你們目擊甲○○闖紅燈的地點，跟他實際闖紅燈的地點
    距離多遠？）同一個路口的對象而已，大約是證人席到法官
    處而已。」等語，本件證人乙○○為執行交通勤務之員警，
    為維持交通秩序，依法執行職務，立場應是客觀公正，況證
    人經本院傳喚到院，經具結而為陳述，殊無甘冒刑法偽證罪
    刑事責任，而刻意誣陷異議人之必要，應無虛構違規事實以
    陷害本件異議人之理，則執勤員警本其加強道路交通管理、
    維護交通秩序、確保交通安全等職責所為之當場舉發，自應
    受到合法、正確而真正之推定。又本件異議人就案發當時伊
    與舉發員警行進方向、是否闖黃燈等陳述，前後並不一致，
    且參酌本院調閱舉發地點周圍之地圖觀之，本院認證人謝深
    煥所述應為可採，是以本件執勤員警乃親見受處分人確有於
    舉發時、地，於行駛道路時違反號誌管制闖越紅燈之事實，
    始予逕行舉發。
  (三)次查，另縱依異議人所辯稱：舉發違規地點（即三豐路61巷
    口處）前方約5 至10公尺處亦有一紅綠燈號誌，該紅綠燈號
    誌轉為紅燈時，三豐路61巷口處之紅綠燈號誌，才會轉為紅
    燈云云，然上開個號誌距離5 至10公尺，縱異議人於第一個
    號誌綠燈狀態下通過，然於到達第二個號誌（即三豐路61巷
    口處）之前，仍有秒差之存在，則此時第二個號誌，可能已
    轉換為禁止通行之黃燈或紅燈之狀態。是以，異議人辯稱：
    為何本人在第一個紅綠燈未闖紅燈，而在違規舉發地點處卻
    闖紅燈云云，無足可採。另本件異議人復辯稱：又為何員警
    於本人申訴後，所寄本人騎乘該機車之照片，距離舉發違規
    地點約2.8公里云云，惟依據證人乙○○於本院審理時業已
    具結證述：「（問：當時甲○○車速多快？）應該有時速70
    、80公里，車速很快，整個舉發及追行的過程，甲○○他都
    維持這樣的速度，沒有減速過。」等情明確，可知異議人於
    舉發地點闖紅燈違規後，仍以高達時速70、80公里之高速行
    駛，而員警由對向車道迴轉追躡其後，經對異議人鳴笛令其
    停車而其不予理會，至員警衡量當時交通狀況遂放棄追逐異
    議人，而拍照逕行舉發的過程觀之，員警拍照之地點，距離
    舉發違規地點處有2.8公里，合乎常理，是以，上開異議人
    所辯，顯無可採。
  (四)再查，本件關於異議人是否有違反處罰條例之行為，拒絕停
    車接受稽查而逃逸違規之事實，異議人雖辯稱：為何警車趨
    前鳴笛時並未廣播本人之車號令本人停車，導致本人誤認該
    警車非追逐本人云云，惟證人乙○○於本院調查時亦已具結
    證述：「（問：你如何確定甲○○知道你們有在追他，要求
    他停車但他故意不停？）因為過程中，甲○○有回頭，應該
    有看到警車跟在後面，我們不敢直接把車開到他旁邊，因為
    當時車流量很大，怕造成危險。（問：你們在追車時，除了
    鳴笛之外，有無另外以其他方式讓甲○○知道你們正在對他
    稽查並要他停車？）當時是我開車，有一度車流量較少，我
    們車身有幾乎跟甲○○並行，當時我們另一名坐在副駕駛座
    的同事，有將車窗搖下，用手勢及講話要求甲○○停車，甲
    ○○有看到也有聽到，但他不予理會繼續騎車。」等語明確
    。又異議人於本院訊問時雖稱不知員警有攔查伊云云，然其
    於98年1月20日所提出之聲明異議狀中稱：「... 事實是本
    人已過后豐大橋後該車才趨前鳴笛攔檢」並不相符。另依當
    時客觀情形判斷，本件執勤員警警車係鳴笛並與異議人並行
    ，以「手勢」、「說話」方式指揮異議人停車，依交通勤務
    實務經驗，應足使異議人聽聞笛聲及發現警車並行，而注意
    執勤員警以手勢及說話之方式令其靠邊停車，則異議人諉稱
    不知員警攔查云云要屬卸責之詞，不足採信。
  (五)另本件異議人稱員警無照片等證據可證明其違規，按交通勤
    務警察或依法令執行交通稽查任務人員，開單舉發違反道路
    交通管理處罰條例所列之違規事實，經公路主管機關或警察
    機關所為之裁決處罰，本質上為行政處分，係公務員基於職
    務上權利，依法就特定之具體事件所為，並具有公法上效果
    之單方行政行為。而根據公務員為公法上行為具有公信力之
    原則，該行政處分當可被推定為真正，且其據以依法處分之
    事實認定，亦應可推定為正確無誤，故本此公信原則，立法
    者乃賦予行政機關違反道路交通事件統一裁罰基準及處理細
    則等相關規定，使交通勤務警察或依法令執行交通稽查任務
    人員得當機處分，以達成維護交通秩序及公共安全之行政目
    的。反之，若謂公務員之一切行政行為，均需預留充分之證
    據，以證明其所認定之事實為真，則國家行政勢必受到相當
    程度之阻礙，且相關行政目的亦難以順利達成，故刑事訴訟
    法中就犯罪證據有關之規定，與屬於行政秩序罰之交通違規
    裁罰本旨不相符合之部分，自不在得以準用之列。從而，交
    通違規行政爭訟之舉證責任原理，非如刑事案件中應超越任
    何合理懷疑始可為有罪判決之嚴格程度，而係應與民事訴訟
    之舉證責任原理相類似，亦即，基本上應就行政機關與人民
    所各自主張有利於己之事實，分配其應盡之舉證責任，而非
    逕與適用刑事訴訟法之「無罪推定」原則，此觀諸行政訴訟
    法第136條規定，行政訴訟程序準用民事訴訟法第277條舉證
    責任分配原則之立法意旨，即可明瞭。再查原處分機關裁決
    異議人駕車行經有燈光號誌管制之交岔路口闖紅燈，乃引據
    舉發通知單為證，而本件舉發違規事件之警員如何查獲並舉
    發之經過，亦於臺中縣警察局大甲分局上開書函陳明，足認
    本件行政處分，員警已盡相當舉證責任，且堪予採信無疑。
    又警方取締交通違規事件，其以照相方式取證者，固足為違
    規之證明，惟員警逕行舉發者，仍係舉發員警本身之目睹、
    耳聞，因當場不能或不宜攔截製單，於記明違規車輛牌照號
    碼、車型等可資辨明之資料後製單舉發。且非必所有之違規
    事件，均須有照片或其他書面資料方足為違規之證據，蓋礙
    於違規事實往往驟然而現、稍縱即逝之特性，暨採證技術現
    實可行性之困難，雖員警之舉發未併以科學儀器採證，然法
    院尚非可不問緣由，即逕以員警未預留證據之舉，逕行推認
    員警對於交通違規案件之舉發概係出於偏頗。職是，雖本件
    取締違規員警並未就當時異議人違規情事拍照存證，惟依上
    揭說明尚難謂本件執行取締員警未盡舉證責任。是以本件異
    議人「行經有燈光號誌管制之交岔路口闖紅燈」之違規情形
    堪予認定。
  (六)縱上所述，異議人前開所辯，顯無可採，從而，原處分機關
    依道路交通管理處罰條例第53條第1項、第60條第1項規定，
    分別裁處異議人罰緩新臺幣1,800元及3,000元，並無違誤，
    本件異議經核無理由，應予駁回。
五、據上論斷，應依道路交通管理處罰條例第87條第2項，道路
    交通案件處理辦法第19條，裁定如主文。
中    華    民    國    98    年     3    月    30    日
                      交通法庭  法  官  廖慧如
上正本證明與原本無異。
如不服本裁定應於送達後五日內向本院提出抗告狀。
                                書記官  張宏清
中    華    民    國    98    年    3     月    30    日


司法院資訊處製作；財團法人民間司法改革基金會備份。
